臺灣高等法院刑事判決　　　　　　　　94年度上訴字第2198號
　　上　訴　人
　　即　被　告　甲○○
上列上訴人因違反毒品危害防制條例案件，不服台灣基隆地方法
院94年度訴字第390號，中華民國94年6月3日第一審判決（起訴
案號：台灣基隆地方法院檢察署94年度毒偵字第1033號），提起
上訴，本院判決如下：
    主  文
原判決撤銷。
甲○○連續施用第一級毒品，累犯，處有期徒刑壹年捌月。
    事  實
一、甲○○曾因施用毒品案件，經觀察勒戒後，認無繼續施用毒
    品傾向，由臺灣基隆地方法院檢察署檢察官於民國（下同）
    88年9月13日，以88年度毒偵字第265號、第441號處分不起
    訴確定；復因施用毒品案件，經原審裁定送強制戒治（於90
    年4 月18日戒治期滿），另由臺灣基隆地方法院檢察署檢察
    官提起公訴，經原審於89年7月20日以89年度訴字第410號判
    決分別判處有期徒刑8月及6月，應執行有期徒刑1 年確定；
    再因施用毒品案件，經原審法院於90年8月1日，以90年度訴
    字第387號判處有期徒刑10月確定，二罪接續執行，於93年3
    月31日縮刑期滿執行完畢；復因施用毒品案件，經臺灣板橋
    地方法院於93年6月15日以93年度訴字第252號判處有期徒刑
    1年，嗣經本院駁回確定，現正執行中。
二、詎甲○○猶不知戒絕，明知海洛因及安非他命係毒品危害防
    制條例第2條第1款、第2款所規定之第1級、第2級毒品，依
    法不得施用、持有，竟仍基於施用第1級海洛因、第2級毒品
    安非他命之概括犯意，於(一)94年1月3日起至同年月4日止，
    在台北縣平溪鄉○○路114號住處，以海洛因放入燈泡內加
    熱產生煙霧後再予施用之方式，以及(二)94年1月5日起至同年
    月10日止，在上開住處，以安非他命及海洛因混合安非他命
    放入燈泡內加熱產生煙霧後再予施用之方式，或連續單獨施
    用第1級毒品海洛因，或連續同時施用第1級毒品海洛因及第
    2 級毒品安非他命多次。嗣於94年1月13日18時30分許，在
    台北縣平溪鄉○○○○○路邊為警通緝到案，經採尿送驗分
    呈嗎啡及安非他命陽性反應而查獲上情。
三、案經台北縣政府警察局瑞芳分局報請台灣基隆地方法院檢察
    署檢察官偵查起訴。
    理  由
一、前開事實，業據被告於原審審理時及本院審理時坦承不諱，
    其經警查獲後採集尿液送請台灣檢驗科技股份有限公司檢驗
    結果，分呈海洛因代謝物嗎啡及安非他命陽性反應，有該公
    司濫用藥物尿液檢驗報告乙紙在卷可參（附於偵查卷第9頁
    ），足認被告自白與事實相符。
二、被告曾因施用毒品案件，經觀察勒戒後，認無繼續施用毒品
    傾向，由臺灣基隆地方法院檢察署檢察官於民國（下同）88
    年9月13日，以88年度毒偵字第265號、第441號處分不起訴
    確定；復因施用毒品案件，經原審裁定送強制戒治（於90年
    4月18日戒治期滿），另由臺灣基隆地方法院檢察署檢察官
    提起公訴，經原審於89年7月20日以89年度訴字第410號判決
    分別判處有期徒刑8月及6月，應執行有期徒刑1年確定；再
    因施用毒品案件，經原審法院於90年8月1日，以90年度訴字
    第387號判處有期徒刑10月確定，二罪接續執行，於93年3月
    31日縮刑期滿執行完畢；復因施用毒品案件，經臺灣板橋地
    方法院於93年6月15日以93年度訴字第252號判處有期徒刑1
    年，嗣經本院駁回確定，現正執行中，有不起訴處分書、起
    訴書、判決書及本院被告全國前案紀錄表在卷可參，乃再次
    施用前開毒品，其事證明確，被告犯行洵堪認定。
三、按海洛因、安非他命分別係毒品危害防制條例第2條第2項第
    1款、第2款所定之第1級、第2級毒品。是以被告施用海洛因
    、安非他命，核其所為，係犯毒品危害防制條例第10條第1
    項之施用第1級毒品罪及第10條第2項之施用第2級毒品罪。
    被告先後多次施用第1級、第2級毒品之犯行，時間緊接，手
    段相若、犯罪構成要件相同，顯係基於概括犯意反覆為之，
    均為連續犯，應依刑法第56條之規定，各論以一罪，並依法
    加重其刑。再被告於原審供稱：「（海洛因自何時開始吸食
    ，多久吸食一次，在何處吸食？）從94年1月3日開始施用，
    最後一次是在94年1月10日施用，是在平溪鄉家中施用，是
    將海洛因放在破洞燈泡裡用打火機燒熱後冒煙方式施用，約
    一天施用二次。」、「（安非他命自何時開始吸食，多久吸
    食一次，在何處吸食？）從94年1月5日開始施用，最後一次
    是94年1月10日施用，在家中施用，是和海洛因摻在一起放
    在燈泡裡面用打火機燒烤施用。」（見原審卷第30頁），於
    本院審理時供稱：「安非他命及海洛因有一起施用」（見本
    院卷94年8月24日審判程序筆錄第2頁），且無其他積極事證
    可資證明被告於前開時間係分別施用第1級及第2級毒品，足
    認被告於前開時間，係一施用行為同時觸犯施用第1級毒品
    罪及施用第2級毒品罪，為想像競合犯，應從一重之連續施
    用第1級毒品罪處斷。查被告曾受前揭犯罪事實欄所載有期
    徒刑執行完畢情形，有本院被告全國前案紀錄表在卷可稽，
    於5年以內再犯有期徒刑以上之本罪，為累犯，應遞加重其
    刑。被告於94年1月10日（起訴書載為被告經警採尿前各回
    溯24小時、96小時內某時）以外施用第1級毒品海洛因及第2
    級毒品安非他命部分，雖未據起訴，惟與起訴事實有連續犯
    關係，屬裁判上一罪，為起訴效力所及，本院自應併予審理
    ，附此敘明。
四、原審因予論罪科刑，固非無見。惟查：被告於原審及本院審
    理時已供稱：安非他命及海洛因有時係一起施用等語，有如
    前述，雖原審以其當庭勘驗被告兩手臂上有多處明顯注射疤
    痕，因認被告所辯該注射疤痕係伊於91、92年間注射海洛因
    所留下云云，不可採信，參以被告先前施用海洛因均係以針
    筒注射方式為之，益證本件海洛因亦係以針筒注射之方式施
    用等語，惟被告手臂上雖有多處針孔注射痕跡，但其於原審
    供稱：「（你前案的海洛因是如何施用？）是用針筒注射方
    式施用。」、「（為何本案改成放在燈泡裡面用打火機燒烤
    施用？）怕量太多，所以才改放在燈泡裡面施用，加點安非
    他命可以比較省錢。」、「（你現在身上的針孔是何時打的
    ？）是91、92年打的。」（見原審卷第31頁），且亦無得依
    此推斷被告即無可能另以吸食之方式為之；況毒品吸食之方
    式不一，海洛因之施用方式固僅係以針筒注射居多，非「均
    」係以針筒注射，原審以此遽斷被告於前開時間無可能以海
    洛因混合安非他命之方式施用，而將前開二罪分論併罰，尚
    有未洽。上訴人上訴意旨，執此指摘原判決不當，非無理由
    ，應予撤銷改判。爰審酌被告經執行觀察、勒戒及強制戒治
    ，猶不知戒除施用毒品惡習，再犯本件施用毒品罪，以及其
    犯罪之自我戕害動機、犯罪之手段、所生結果暨犯罪後坦承
    犯行，態度尚佳等一切情狀，量處如主文第2項所示之刑，
    以示懲儆。
據上論斷，應依刑事訴訟法第369條第1項前段、第364條、第299
條第1項前段，毒品危害防制條例第10條第1 項、第2 項，刑法
第11條前段、第56條、第55條、第47條，判決如主文。
本案經檢察官呂光華到庭執行職務。
中　　華　　民　　國　　94　　年　　9 　　月　　7 　　日
　　　　　　　　　刑事第二十庭  審判長法　官  陳貽男
　　　　　　　　　　　　　　　　　　  法　官  李世貴
　　　　　　　　　　　　　　　　　　  法　官  高明哲
以上正本證明與原本無異。
如不服本判決，應於收受送達後十日內向本院提出上訴書狀，其
未敘述上訴之理由者並得於提起上訴後十日內向本院補提理由書
（均須按他造當事人之人數附繕本）。
                                      書記官  李垂福
中　　華　　民　　國　　94　　年　　9 　　月　　8 　　日
附錄：本案論罪科刑法條全文
毒品危害防制條例第10條第 1 項：
施用第1級毒品者，處6月以上5年以下有期徒刑。
毒品危害防制條例第10條第2項：
施用第2級毒品者，處3年以下有期徒刑。
